【裁判字號】    99,審交易,8
【裁判日期】    990305
【裁判案由】    過失致死
【裁判全文】
臺灣新竹地方法院刑事判決             99年度審交易字第8號
公  訴  人  臺灣新竹地方法院檢察署檢察官
被      告  甲○○
上列被告因過失致死案件，經檢察官提起公訴（99年度偵字第46
號），經被告於本院準備程序中，就被訴事實為有罪之陳述，經
告知被告簡式審判程序之旨，並聽取檢察官、被告之意見後，經
本院進行簡式審判程序，本院判決如下：
    主  文
甲○○犯過失致人於死罪，處有期徒刑陸月；如易科罰金，以新
臺幣壹仟元折算壹日。緩刑貳年。
    犯罪事實
一、甲○○於民國98年4月8日下午5時許，駕駛車牌號碼3122-WP
    號自用小客車，沿新竹市○○路外側車道由南往北方向行駛
    欲返回其位在新竹市○○路之公司宿舍，嗣於同日下午5 時
    10分許，行經新竹市○○路○段703巷口時，本應注意變換車
    道時應讓直行車先行，並應注意安全距離，而依當時天候晴
    朗，日間自然光線、柏油路面乾燥無缺陷、無障礙物、視距
    良好等情觀之，客觀上並無不能注意之情事，竟疏未注意至
    此，即貿然駕車往右變換至慢車道欲過路口停靠路邊，適蕭
    智義騎乘車牌號碼BG6- 783號重型機車沿新竹市○○路慢車
    道由南往北方向行駛亦行經該處，因避煞不及而自後方撞上
    甲○○所駕駛之上開自用小客車車尾，蕭智義因而人車倒地
    ，並受有硬腦膜上出血、水腦等傷害，迨於98年8月8日上午
    11時37分許，仍因頭部鈍力損傷而不治死亡。
二、案經蕭智義之兄乙○○告訴及新竹市警察局第三分局報告臺
    灣新竹地方法院檢察署檢察官相驗後自動檢舉偵查起訴。
    理  由
一、程序部分：
    按除被告所犯為死刑、無期徒刑、最輕本刑為3 年以上有期
    徒刑之罪或高等法院管轄第一審案件者外，於前條第1 項程
    序進行中，被告先就被訴事實為有罪之陳述時，審判長得告
    知被告簡式審判程序之旨，並聽取當事人、代理人、辯護人
    及輔佐人之意見後，裁定進行簡式審判程序，刑事訴訟法第
    273條之1第1 項定有明文。本件被告甲○○所犯係死刑、無
    期徒刑、最輕本刑為3 年以上有期徒刑以外之罪，其於準備
    程序中就被訴事實為有罪之陳述，經告知簡式審判程序之旨
    ，並聽取公訴人及被告甲○○之意見後，本院認為適宜進行
    簡式審判程序，合先敘明。
二、 認定犯罪事實所根據的證據及理由
（一）被告甲○○於警詢、偵查中之供述及於本院準備程序、簡
      式審判程序時均坦承不諱。其稱略以：伊於98年4月8日下
      午5時10分許，駕駛車牌號碼3122-WP號自用小客車，沿新
      竹市○○路○段往北方向行駛，行經中華路6 段703巷口時
      ，因要購買東西而將車輛往路邊行駛，才剛停車，被害人
      蕭智義便騎乘車牌號碼BG6- 783號重型機車自後方撞擊至
      自用小客車之車尾，經報警處理，由救護車將被害人蕭智
      義送往國泰新竹醫院救治等情被害人蕭智義送往國泰新竹
      醫院救治，後來被害人蕭智義仍因車禍導致顱內出血而不
      治死亡等語（見相驗卷第4 至7 、58頁，本院卷第17、21
      頁）。
（二）告訴人即被害人蕭智義之兄乙○○於警詢、偵查中之指訴
      。其稱略以：他經由警方告知始悉其弟即被害人蕭智義於
      98年4月8日下午5時10分許，騎乘車牌號碼BG6-783號重型
      機車行經新竹市○○路○段703巷口時發生車禍，後來經醫
      師診斷被害人蕭智義因頭部外傷併顱內出血之傷勢，而於
      98年8月8日上午11時37分許不治死亡等語（見相驗卷第8
      至10頁）。
（三）新竹市警察局第三分局98年4月8日道路交通事故現場圖、
      道路交通事故調查報告表（一）、（二）各1 份及現場事
      故照片22張等在卷可參（見相驗卷第11至13、20至24頁）
      。
（四）臺灣省竹苗區車輛行車事故鑑定委員會98年10月5 日竹苗
      鑑980487字第0985302803號函所附鑑定意見書暨臺灣省車
      輛行車事故覆議鑑定委員會98年12月1日覆議字第0986204
      483號函文各1份附卷可參（見相驗卷第52至56、61頁），
      其鑑定意見為：一、被害人甲○○駕駛自小客車，變換車
      道未讓直行車先行並注意安全距離，為肇事主因。二、被
      害人蕭智義駕駛重機車，措手不及，無肇事因素等情。
（五）臺灣新竹地方法院檢察署檢察官督同法醫師楊敏昇相驗明
      確，有勘驗筆錄、相驗屍體證明書、法醫檢驗報告書、長
      庚醫療財團林口長庚紀念醫院診斷證明書各1 份及相驗照
      片6 張、現場採證照片15張等存卷足憑（見相驗卷第16、
      25至28、30至37、39至49頁）：證明被害人蕭智義確因本
      件車禍受有硬腦膜上出血、水腦等傷勢，且因頭部鈍力損
      傷原因不治於98年8月8日上午11時17分許死亡等情。
（六）按汽車在同向二車道以上之道路（車道數計算，不含車種
      專用車道、機車優先道及慢車道），除應依標誌或標線之
      指示行駛外，變換車道時，應讓直行車先行，並注意安全
      距離，道路交通安全規則第98條第1項第6款定有明文，是
      被告甲○○既領有合格之駕駛執照，且駕駛自用小客車行
      駛於道路上，自應知悉及遵守上開道路交通安全規則之規
      定；然依卷附道路交通事故現場圖、道路交通事故調查報
      告表（一）、（二）及道路交通事故照片所示，被告甲○
      ○所駕駛之自用小客車自外側車道向右變換至慢車道時，
      未依規定讓直行車先行，並注意安全距離，且依被告甲○
      ○之智識、能力又無不能注意之情況，竟疏未注意至此，
      致使自後方騎乘騎乘車牌號碼BG6- 783號重型機車駛至之
      被害人蕭智義閃避不及，因而衝撞被告甲○○所駕駛之自
      用小客車車尾，受有上揭傷勢而不治死亡等情，是被告甲
      ○○就本件事故之發生顯有過失；復以本件被害人蕭智義
      之死亡結果既因被告甲○○之過失行為所致，兩者間具相
      當因果關係無疑。
（七）綜上，本件事證已明，被告甲○○上開犯行應堪認定。
三、論罪科刑：
（一）論罪：核被告甲○○所為，係犯刑法第276條第1項之過失
      致人於死罪。
（二）量刑：爰審酌被告甲○○尚無刑事前科紀錄，有臺灣高等
      法院被告前案紀錄表1 份可佐，素行尚謂良好。然被告甲
      ○○本件之違規行為為本件交通事故發生之肇事原因，且
      已造成被害人蕭智義死亡之結果，對其家屬造成無可彌補
      之創傷，幸被告甲○○犯後坦認犯行，態度良好，事後並
      與被害人蕭智義家屬即尹稚淇、蕭婉瑄、蕭緯凱、蕭妍榛
      、蕭朝玉、許霜妹、乙○○等人達成調解，其調解條件為
      ：對造人即被害人林慕凡家屬陳秀珍同意由聲請人即被告
      甲○○願給付新臺幣460 萬元之喪葬費、慰撫金（由保險
      公司代為理賠）等情，此有新竹縣竹北市調解委員會98年
      12月10日98年民調字第425號調解書1紙附卷可參（見臺灣
      新竹地方法院檢察署99年度調參字第64號審查鄉鎮市區調
      解卷宗第2、3頁），且被告甲○○業已履行調解條件，此
      據被害人家屬即告訴人乙○○於本院簡式審判程序中陳述
      明確（見本院卷第21頁）等一切情狀，量處如主文所示之
      刑，併諭知易科罰金之折算標準，以示懲儆。
（三）緩刑：末查被告甲○○前未曾受有期徒刑以上刑之宣告，
      素行良好，且犯後坦承犯罪，態度良好，事後業與被害人
      蕭智義家屬即尹稚淇等人達成調解，並已履行調解條件等
      情，業已敘述如上，顯有悔悟之心；另告訴人乙○○於
      本件準備程序中亦當庭表示願給予被告甲○○自新機會等
      語（見本院卷第17頁背面），本院尚念被告甲○○因一時
      疏失，致罹刑典，經此偵、審教訓應知所警惕，當無再犯
      之虞，因認對其所科處之刑，以暫不執行為適當，爰併宣
      告緩刑2年，以期自新。
據上論斷，應依刑事訴訟法第273條之1第1項、第299條第1 項前
段，刑法第276條第1項、第41條第1項前段、第2項、第74條第1
項第1款，刑法施行法第1條之1，判決如主文。
本案經檢察官洪期榮到庭執行職務。
中    華    民    國    99    年    3     月    5     日
                    交通法庭法  官    劉兆菊
以上正本證明與原本無異。
如不服本判決應於收受本判決後10日內向本院提出上訴書狀，上
訴書狀應敘述具體理由。上訴書狀未敘述上訴理由者，應於上訴
期間屆滿後20日內補提理由書狀於本院 (均須按他造當事人之人
數附繕本 )「切勿逕送上級法院」。
中    華    民    國    99    年     3    月     5    日
                            書記官    廖宜君
附錄本案論罪科刑法條
中華民國刑法第276條第1項
因過失致人於死者，處2年以下有期徒刑、拘役或2千元以下罰金
。

司法院資訊處製作；財團法人民間司法改革基金會備份。
